最  高  行  政  法  院  裁  定
111年度上字第621號
上  訴  人  黃文娟                                
訴訟代理人  魏正棻  律師  
被 上訴 人  法務部矯正署臺北女子看守所

代  表  人  鄭翠芬              
訴訟代理人  林添進  律師
上列當事人間獎懲事件，上訴人對於中華民國111年6月16日臺北
高等行政法院110年度訴字第49號判決，提起上訴，本院裁定如
下：
　　主  文
上訴駁回。
上訴審訴訟費用由上訴人負擔。
　　理  由
一、被上訴人代表人原為李宗莉，嗣變更為鄭翠芬，業據新任代
    表人具狀聲明承受訴訟，核無不合，合先敘明。
二、按對於高等行政法院判決之上訴，非以其違背法令為理由，
    不得為之，行政訴訟法第242條定有明文。依同法第243條第
    1項規定，判決不適用法規或適用不當者，為違背法令；而
    判決有同法條第2項所列各款情形之一者，為當然違背法令
    。是當事人對於高等行政法院判決上訴，如依行政訴訟法第
    243條第1項規定，以高等行政法院判決有不適用法規或適用
    不當為理由時，其上訴狀或理由書應有具體之指摘，並揭示
    該法規之條項或其內容；若係成文法以外之法則，應揭示該
    法則之旨趣；倘為司法院大法官解釋，則應揭示該解釋之字
    號或其內容。如以行政訴訟法第243條第2項所列各款情形為
    理由時，其上訴狀或理由書，應揭示合於該條項各款之事實
    。上訴狀或理由書如未依此項方法表明，或其所表明者與上
    開法條規定不合時，即難認為已對高等行政法院判決之違背
    法令有具體之指摘，其上訴自難認為合法。
三、上訴人係被上訴人戒護科輔導員。上訴人於民國109年2月27
    日被上訴人人事室辦理同仁教育訓練課程時，在課程間無故
    離開回到辦公處所，且將私人持有之水果刀交予收容人削蘋
    果，案經被上訴人審認上訴人違反規定攜帶違禁品入戒護區
    並交付收容人使用從事個人私務，處事失當，依法務部及所
    屬各機關人員共同獎懲標準表（下稱法務部獎懲標準表）第
    3點第1款規定，經被上訴人109年4月20日109年第5次考績會
    審議，決議懲處申誡2次，並以109年4月21日北女所人字第1
    0910000620號令（下稱原處分）核予其申誡2次之懲處。上
    訴人不服，提起申訴。嗣不服申訴函復，提起再申訴，經公
    務人員保障暨培訓委員會改依復審程序審理駁回，循序提起
    行政訴訟，求為判決原處分及復審決定均撤銷。經原判決駁
    回。
四、上訴人對原判決上訴，主張略以：　　
　㈠原判決認定上訴人攜帶水果刀進入戒護區之事實，無非是以
    監視錄影影像及畫面截圖、收容人訪談紀錄及上訴人自書報
    告書為據，然上開事證至多僅能證明水果刀為上訴人保管所
    有，至於上訴人是否確有將水果刀攜入戒護區之事實，仍應
    依其他證據認定，並應敘明得心證之理由，惟原判決對此均
    未敘明，率以水果刀為上訴人占有或所有，遽認水果刀為上
    訴人攜入戒護區，要嫌速斷。況被上訴人始終未能提出查獲
    違禁品之實物或書面紀錄，上訴人更於原審提出被上訴人當
    年度未查獲任何違禁物品之書證，惟原判決不採，亦未說明
    不採之理由，有判決不備理由之違誤。又原審徒以水果刀為
    上訴人占有或所有，推認上訴人有違法攜入違禁品，顯見原
    判決就原處分關於上訴人攜帶水果刀進入戒護區之事實，所
    設定證明度遠低於無合理可疑之真實確信程度，其證明度設
    定錯誤，適用法規自有違誤。另原審不僅未曾命被上訴人提
    出違禁物或依職權調查，更在無任何證據證明違禁物為何物
    ，復未敘明如何判斷本件違禁物為水果刀之情況下，直接為
    後續違法事實之認定，論證邏輯跳躍，違反論理法則，且有
    應調查未調查之違誤，並違反行政訴訟法第125條、第189條
    等規定。
　㈡原判決以收容人訪談紀錄為證據作為裁判基礎，然該訪談紀
    錄為收容人於法庭外陳述之傳聞證據，且其未經被上訴人政
    風處依法踐行通知義務並徵得受訪談人之同意，違反政風機
    構執行行政調查作業要點第10點規定，屬違背法定調查程序
    所取得之證據。此項證據雖非絕無證據能力，惟原審理應就
    該訪談紀錄之取證適法性，依職權調查並說明認定依據，然
    原審未予調查，逕採為證據使用，即有認定事實未依證據法
    則之不適用法規與理由不備之違法。
五、本院按：
　㈠上訴人雖以原判決違背法令為由提起本件上訴，惟查原判決
    已論明：本件經被上訴人政風室檢視該所監視錄影器留存影
    像，於錄影畫面14時53分24秒處，陳姓被收容人以動作向上
    訴人示意欲拿水果刀，上訴人則將水果刀置放桌面，陳姓被
    收容人隨即取起削水果；於錄影畫面14時56分03秒處，廖科
    長詢問「這是怎麼回事？」上訴人表示「喔，她在幫我削啊
    ，這是我的東西。」於錄影畫面14時57分39秒處，廖科長向
    上訴人詢問事情緣由，上訴人則回答「啊那是我的水果刀啊
    ，那本來就有的啊」。嗣於錄影畫面14時59分10秒處，上訴
    人再度進入輔導室後，將廖科長手上之水果刀取走，表示「
    收起來，這我的。」上訴人隨後將水果刀收回其辦公桌區域
    內，有政風室同年月23日簽附監視錄影畫面截圖23張可憑，
    核與原審當庭履勘監視錄影畫面結果相同，陳姓被收容人於
    被上訴人政風室復訪談時亦表示「水果及水果刀係上訴人所
    有」，有109年3月19日訪談紀錄在案可稽。上訴人109年3月
    2日報告並就「關於工具保管處理不當」一事，自陳略以：
    「職於109年2月27日下午約3時間，……回到辦公室上班時，
    順便請服務員（按即陳姓被收容人）處理水果，考慮未周詳
    ，對自己所犯錯誤深感羞愧。……對於這次發生這樣的情事
    ，我很認真檢討與反省，以後在工具保管，無論在美工刀、
    剪刀借用方面，一定更加小心。……」上訴人雖刻意迴避「水
    果刀」字樣，但比照監視錄影畫面及陳姓被收容人訪談紀錄
    ，益證明「上訴人攜帶水果刀進入戒護區交付被收容人為上
    訴人削蘋果」之事確屬真實。上訴人係被上訴人戒護科輔導
    員，於109年2月27日辦理同仁教育訓練課程時，課程間返回
    辦公處所，將私人持有之水果刀交予被收容人削蘋果，經被
    上訴人審認上訴人違反規定攜帶違禁品入戒護區並交付被收
    容人使用從事個人私務，依法務部獎懲標準表第3點第1款規
    定，以原處分核予申誡2次之懲處，原審經核尚無不合等語
    。
　㈡經核其上訴理由，無非係重述其在原審提出而為原審所不採之主張，或重申其一己之法律見解，就原審取捨證據、認定事實之職權行使，指摘其為不當，並就原審已論斷者，泛言未論斷或論斷違法，而非具體表明合於不適用法規、適用法規不當、或行政訴訟法第243條第2項所列各款之情形，難認對原判決之如何違背法令已有具體之指摘。依首開規定及說明，應認其上訴為不合法。　　　　　　　　　　　　　　
六、據上論結，本件上訴為不合法。依行政訴訟法第249條第1項
    前段、第104條、民事訴訟法第95條、第78條，裁定如主文
    。
中　　華　　民　　國　　111　 年　   9　  月　  22    日
                    最高行政法院第二庭
                        審判長法官　帥  嘉  寶  
                              法官　林  玫  君 
                              法官　李  玉  卿
　　　　　　　　　　　　　　　法官  洪  慕  芳
　                            法官　鄭  小  康
　　　　　　　　　　　　　　　 
以  上  正  本  證  明  與  原  本  無  異
中　　華　　民　　國　　111　 年　   9　  月　  22    日
                              書記官　徐  子  嵐